臺灣花蓮地方法院民事判決　　　　　　 94年度簡上字第47號
　　上　訴　人　乙○○
　　被上訴人　　甲○○
　　訴訟代理人　余道明律師
上列當事人間請求拆屋還地事件，上訴人對於中華民國94年8月
23日本院花蓮簡易庭94年度花簡字第102號第一審判決提起上訴
，本院於中華民國94年12月6日言詞辯論終結，判決如下：
    主  文
上訴駁回。
第二審訴訟費用由上訴人負擔。
    事實及理由
一、上訴意旨略以：我在花蓮市○○段1414號土地（下稱系爭土
    地）上已經居住幾十年了，已時效取得地上權，乃有權占有
    系爭土地，被上訴人請求我拆屋還地並無理由，故聲明請求
    廢棄原判決，駁回被上訴人在第一審之起訴。
二、被上訴人聲明請求駁回上訴。其於原審起訴主張，系爭土地
    乃被上訴人與訴外人高勝海、林純如、黃福康共有，上訴人
    所有之建物（下稱系爭房屋），占用系爭土地（如附圖所示
    Ｂ部分，面積為40平方公尺）之事實，業據被上訴人提出土
    地登記簿謄本為證，並分別經原審法官履勘、花蓮縣花蓮地
    政事務所測量屬實，製有勘驗筆錄、複丈成果圖附卷可憑，
    並為上訴人所不爭執，應可信為真實。
三、本件經兩造同意爭點為：上訴人主張其業已時效取得地上權
    ，乃有權占有系爭土地，是否有理由？
四、
  (一)按稱地上權者，謂以在他人土地上有建築物，或其他工作物
    ，或竹木為目的而使用其土地之權；又以所有之意思，二十
    年間和平繼續占有他人未登記之不動產者，得請求登記為所
    有人；以所有之意思，十年間和平繼續占有他人未登記之不
    動產，而其占有之始為善意並無過失者，得請求登記為所有
    人；前四條之規定，於所有權以外財產權之取得，準用之，
    民法第832、769、770、772條固分別定有明文。
  (二)然因時效而取得地上權登記請求權者，不過有此請求權而已
    ，在未依法登記為地上權人以前，仍不得據以對抗土地所有
    人而認其並非無權占有；占有人因時效而取得地上權登記請
    求權者，如已具備時效取得地上權之要件，向該管地政機關
    請求為地上權登記，並經地政機關受理，則受訴法院即應就
    占有人是否具備時效取得地上權之要件，為實體上之裁判，
    有68年8月21日最高法院68年度第13次民事庭會議決議、80
    年6月4日80年度第2次民事庭會議決議可資參考。
  (三)經查：上訴人主張其已時效取得地上權乙節，並未提出已完
    成地上權登記，或已向地政機關請求為地上權登記之證據，
    其主張已時效取得地上權云云，尚難採信。況上訴人於本院
    自承，其購買系爭房屋時並未測量，不知道有沒有占用到別
    人的土地，以為房子和土地都是自己的等語（見94年12月6
    日言詞辯論筆錄），足認其主觀上，係基於所有之意思，占
    有、使用系爭土地，而非基於地上權人之意思，即與上開法
    律規定時效取得地上權之要件不符，其主張業已時效取得地
    上權，亦屬無據。
五、綜上，上訴人主張時效取得地上權，有權占有系爭土地云云
    ，為無理由。被上訴人依民法第767、821條共有物返還請求
    權之規定，請求上訴人將占用系爭土地之系爭房屋（如附圖
    所示Ｂ部分，面積為40平方公尺）拆除，將占用之基地返還
    被上訴人及其他共有人全體，為有理由，原審為上訴人敗訴
    之判決，並無不合。上訴意旨指摘原判決不當，求予廢棄改
    判，為無理由，應予駁回。
六、本件事證已臻明確，兩造其餘攻擊防禦方法及舉證，無礙勝
    負判斷，爰不一一論列，併此敘明。
據上論結，本件上訴為無理由，依民事訴訟法第436條之1第3項
、第449條第1項、第78條，判決如主文。
中　　華　　民　　國　　94　　年　　12　　月　　20　　日
                  民事庭審判長法      官　 林碧玲
                              法　　　官　 陳雅敏
　                            法　    官   蕭一弘
上列正本係照原本作成。
本判決不得上訴。
中　　華　　民　　國　　94　　年　　12　　月　　20　　日
                              法院書記官   詹益盛
